【裁判字號】    96,交聲,1025
【裁判日期】    971203
【裁判案由】    聲明異議
【裁判全文】
臺灣臺南地方法院交通事件裁定        96年度交聲字第1025號
移送機關    交通部公路總局嘉義區監理所臺南監理站
異議人即
受處分人    甲○○
上列受處分人因違反道路交通管理處罰條例案件，對於交通部公
路總局嘉義區監理所臺南監理站民國96年10月17日所為之裁決處
分（處分案號：嘉監南字第裁74-S00000000號）聲明異議，本院
裁定如下：
    主  文
異議駁回。
    理  由
一、本院前於民國九十七年七月八日就本件聲明異議案件依道路
    交通案件處理辦法第十七條第二項之規定，裁定於本院九十
    七年度交簡字第六六八號受處分人即異議人甲○○（下稱異
    議人）涉嫌過失傷害案件之刑事訴訟終結前，停止其程序，
    現因該刑事案件經本院於九十七年八月二十日以九十七年度
    交簡字第六六八號判決判處異議人過失傷害人，處有期徒刑
    二月，如易科罰金，以新臺幣（下同）一千元折算一日。嗣
    異議人提起上訴後，經本院於九十七年十一月十八日以九十
    七年交簡上字第一六三號，判決上訴駁回，異議人緩刑二年
    確定，有該刑事判決書一份附卷可稽，並經本院依職權調閱
    上開刑案全卷查明屬實，本院乃續行審理程序，合先敘明。
二、原處分意旨略以：異議人駕駛車牌號碼２Ｍ－３７６２號自
    小客車，於九十六年八月十八日十二時四十分許，在臺南市
    ○區○○街六二號旁停車場出口處，因「起駛前，不讓行進
    中之車輛優先通行」、「違反道路交通安全規則肇事致人受
    傷」，為臺南市警察局第一分局警員舉發，嗣經移送機關交
    通部公路總局嘉義區監理所臺南監理站以其違規事證明確，
    依道路交通管理處罰條例第四十五條第十款、第六十一條第
    三項之規定，裁處異議人罰鍰新臺幣（下同）六百元，並依
    道路交通管理處罰條例第六十三條第一項第一款之規定記違
    規點數共四點。
三、本件異議意旨略以：異議人於上述時、地駕駛上開自小客車
    ，自停車場後排停車格起駛，至府東街已處於直行車狀態，
    本件交通事故乃因被害人王娟莉騎乘機車沿雙黃線左側違規
    逆向超車所致，異議人並無駕駛汽車，起駛前，不讓行進中
    之車輛優先通行之違規行為，為此於法定期間內聲明異議，
    請求撤銷原處分等語。
四、按汽車起駛前應顯示方向燈，注意前後左右有無障礙或車輛
    行人，並應讓行進中之車輛行人優先通行，道路交通安全規
    則第八十六條第一項第六款定有明文。又按汽車駕駛人，有
    起駛前，不讓行進中之車輛、行人優先通行之情形者，處六
    百元以上一千八百元以下罰鍰；汽車駕駛人，駕駛汽車違反
    道路交通安全規則，因而肇事致人受傷者，記違規點數三點
    ；汽車駕駛人有第四十五條之行為，除依原條款處罰鍰外，
    並予記違規點數一點。道路交通管理處罰條例第四十五條第
    十款、第六十一條第三項前段及第六十三條第一項第一款分
    別定有明文。
五、經查：
(一)、異議人於九十六年八月十八日十二時四十分許，駕駛上開自
    小客車，由臺南市○區○○街六二號旁停車場出口北向南駛
    出右轉時，原應注意行車起駛前應注意前後左右有無障礙或
    車輛行人，並應讓行進中之車輛行人優先通行，而依當時情
    形又無不能注意之情事，竟疏未注意，貿然右轉，適有被害
    人王娟莉騎乘車牌號碼ＹＬＦ－１３８號重型機車，沿府東
    街由東向西駛至府東街六十二號旁停車場出口，亦疏未注意
    車前狀況，致異議人所駕駛之上開自用小客車左前車頭與被
    害人王娟莉所騎乘之重型機車右側車身發生碰撞，被害人王
    娟莉人車倒地後，受有左足壓砸傷、左腳第五蹠骨閉鎖性骨
    折、左足及趾磨損或擦傷等情，業據異議人於其被訴過失傷
    害一案，於本院九十七年交簡上字第一六三號刑案審理時所
    不爭執，並據被害人王娟莉於該刑事案件中指訴在卷，且據
    目擊證人王明彬於該案偵查中證稱：案發後異議人駕駛之自
    小客車係停在停車場出口向右偏轉約四十五度的角度，異議
    人駕駛之自小客車，並不是直行車，該自小客車沒有全部轉
    到府東街，該自小客車左前輪與被害人王娟莉騎乘機車之右
    側車身發生擦撞等語（詳臺灣臺南地方法院檢察署九十六年
    度核交字第四五七一號偵查卷第五頁），復有臺南市警察局
    第一分局道路交通事故現場圖一紙、道路交通事故調查報告
    表(一)、(二)一份、道路交通事故現場蒐證照片十三幀及財團法
    人臺灣基督長老教會新樓醫院出具之被害人王娟莉之診斷證
    明書一紙附於該刑案卷可稽。則異議人於上揭時、地因有駕
    駛自小客車，起駛前，不讓行進中之車輛優先通行之違規行
    為，而與被害人王娟莉發生車禍，以及被害人王娟莉因而受
    有上揭傷害之事實，堪以認定。
(二)、按汽車起駛前應顯示方向燈，注意前後左右有無障礙或車輛
    行人，並應讓行進中之車輛行人優先通行，已如前述。異議
    人為汽車駕駛人，自應注意及此。又本件事故發當時天候雨
    、日間自然光線、路面濕潤無缺陷、無障礙物，視距復屬良
    好，並無不能注意之情事，有上揭道路交通事故調查報告表
    (一)一份及上揭道路交通事故現場蒐證照片四幀在卷（詳警卷
    第十二頁、第十六頁、第十七頁）可參。然異議人卻疏未注
    意上揭交通安全規則，貿然起駛右轉，致與被害人王娟莉騎
    駛之機車發生碰撞，並致被害人王娟莉受有上揭傷害，顯見
    異議人前述過失行為，為本件車禍之肇事原因。又本件經送
    請臺灣省臺南區車輛行車事故鑑定委員會及臺灣省車輛行車
    事故覆議鑑定委員會鑑定之結果亦均認：「異議人駕駛小客
    車，起駛未讓行進中車輛先行，為肇事主因」，此有臺灣省
    臺南區車輛行車事故鑑定委員會九十七年二月十四日南鑑字
    第０９７５９００４２１號函檢送之該委員會九十七年二月
    十三日臺南區９７００３２號案鑑定意見書及臺灣省車輛行
    車事故覆議鑑定委員會九十七年八月十二日府覆議字第０９
    ７６２０３０５６號函各一份在該刑案卷可按。又異議人之
    上揭過失行為與被害人王娟莉所受傷害間，並有相當因果關
    係，則異議人因違反上揭道路交通安全規則致被害人王娟莉
    受傷之違規行為洵堪認定。又異議人因上揭過失駕駛行為，
    致被害人王娟莉受有上揭傷害之過失傷害犯行，業經本院以
    九十七年度交簡字第六六八號判決，判處異議人有期徒刑二
    月，如易科罰金，以一千元折算壹日，嗣異議人提起上訴後
    ，經本院於九十七年十一月十八日以九十七年交簡上字第一
    六三號，判決上訴駁回，異議人緩刑二年確定，亦經本院依
    職權調閱該刑案全卷核閱無訛。
六、綜上所述，異議人於上揭時、地，駕駛上開自小客車，起駛
    前，不讓行進中之車輛優先通行，且因違反此道路交通安全
    規則肇事致被害人王娟莉受傷之違規行為，足堪認定。則移
    送機關裁決時依道路交通管理處罰條例第四十五條第十款、
    第六十一條第三項、第六十三條第一項第一款、違反道路交
    通管理事件統一裁罰基準表之相關內容，裁處異議人罰鍰六
    百元，並記違規點數共四點，核無違誤。是本件異議為無理
    由，應予駁回。
七、據上論斷，應依道路交通管理處罰條例第八十七條第二項、
    道路交通案件處理辦法第十九條，裁定如主文。
中    華    民    國    97    年     12    月    3    日
                        交通法庭法  官  陳金虎
以上正本證明與原本無異。
如不服本裁定應於送達後5日內向本院提出抗告狀（應附繕本）
。
                                書記官  李淑惠
中    華    民    國    97    年    12    月    3    日


司法院資訊處製作；財團法人民間司法改革基金會備份。
